臺灣高雄地方法院刑事判決　　　　　　　93年度訴字第3002號
公　訴　人　臺灣高雄地方法院檢察署檢察官
被　　　告　甲○○
選任辯護人　林春華律師
上列被告因偽造文書等案件，經檢察官提起公訴（93年度偵字第
8710號、第10144號）及移送併案審理（93年度偵字第10491號、
第19444號、94年度偵字第5651號），本院判決如下：
      主  文
甲○○行使偽造私文書，足以生損害於他人，累犯，處有期徒刑
伍月，如易科罰金，以佰元折算壹日。並於刑之執行完畢或赦
免後，令入相當處所，施以監護貳年。簽帳單（終端機代號：00
000000、批次號碼：000182）商戶存根聯上，偽簽「戊○○」之
署押壹枚，沒收之。
    事  實
一、甲○○患有精神分裂症，係精神耗弱人，其於民國89年間，
    因偽造文書罪，經臺灣高等法院高雄分院判處有期徒刑4 月
    確定，並於92年2 月20日易科罰金執行完畢。猶不知悔改，
    基於意圖為自己不法所有之概括犯意，連續於：
    (一)93年3 月18日晚上8 時40分許，在高雄市前金區○○○路
      266 之1 號「漢神名店百貨股份有限公司」（下稱漢神公
      司）地下2 樓「宜采皮件專櫃」內，竊取丁○○所有皮夾
      1 只，（內有丁○○中國信託信用卡〔中國信託漢神卡〕
      、第一銀行及郵局提款卡各1 張、丁○○身分證及駕駛執
      照各1 張、新臺幣（下同）4,000 餘元及陳玉屏、陳淑怡
      所有之中國信託信用卡各1 張），得手後，旋於同日晚間
      10 時 許，前往漢神公司2 樓「鎮金店」，冒用丁○○名
      義持上開中國信託漢神卡向該專櫃店員林圓淑佯稱以該信
      用卡刷卡消費購買鑽石手鍊（價值約36,000元）而施以詐
      術，致使林圓淑陷於錯誤，認為係丁○○本人欲刷卡消費
      ，而交付鑽石手鍊予甲○○，並持上開信用卡前往該百貨
      公司收銀處刷卡結帳，惟因該信用卡額度不足，林圓淑返
      回店內告知甲○○該信用卡額度不足後，甲○○另提出陳
      淑怡信用卡交予店員，店員再行前往收銀處結帳，甲○○
      於詐得上揭鑽石手鍊後，則利用林圓淑離去結帳，店內其
      餘店員招呼其他客人，無暇顧及之際，竊取該專櫃裸鑽1
      顆，得手後藏置於身上，嗣林圓淑於結帳處發現甲○○所
      交付信用卡有異，返回店內，欲請甲○○提出身分證件以
      供核對，甲○○告以沒有任何證件，遂留下所欲詐購之鑽
      石手鍊，離去該店。嗣因該店當晚盤點貨品時，發現上開
      裸鑽失竊，經調閱店內監視錄影帶，始悉裸鑽為甲○○所
      竊取。
    (二)同年4 月25日晚上8 時許，在高雄市苓雅區○○○路74號
      「大統百貨和平店」1 樓「雅詩蘭黛專櫃」內，竊取戊○○所有皮包1 只，（內有大眾銀行信用卡〔卡號：000000
      0000000000號〕、華南銀行金融卡〔卡號：000000000000
      號〕、Ａ＋1 百貨購物卡各1 張、摩托羅拉789 型手機1
      支、及700 元）得手後，旋基於行使偽造私文書之犯意，
      於同日晚間10時10分許，前往高雄市前金區○○○路59號
      「大立百貨」10樓「伊麗金專櫃」，冒用戊○○名義持上
      開大眾銀行信用卡，向該專櫃不詳姓名店員，佯稱以該信
      用卡刷卡消費購買金項鍊1 條（價值20,0 00 元）而施以
      詐術，致使該不詳姓名之店員陷於錯誤，誤認係戊○○本
      人刷卡消費，而交付黃金項鍊1 條予甲○○，並持甲○○
      所交付之上開大眾信用卡前往該百貨公司收銀處刷卡結帳
      ，甲○○則利用該不詳姓名店員離去專櫃結帳之際，打開
      該專櫃之玻璃櫃，竊取金項鍊2 條，得手後置於褲袋，嗣
      該不詳姓名店員結帳後返回專櫃，甲○○並於簽帳單（終
      端機代號：00000000、批次號碼：000182，影本附於93年
      度偵字第8710號卷第73頁）商戶存根聯上，偽簽「戊○○
      」之簽名，而偽造完成簽帳單，持之交付予上揭不詳姓名
      之店員以行使，足生損害於戊○○。
    (三)同年5 月14日晚上7 時55分許，在高雄市新興區○○○路
      1 號「小北百貨」店內，竊取該公司所有所有強力膠2 瓶
      及免釘膠1 瓶，得手後藏置於皮包內，走出店門欲離去之
      際，因警報器感應防盜條碼而鳴響，為該店店員乙○○發
      覺報警當場查獲，並自甲○○上開皮包內起出上開贓物。
    (四)同年9 月11日晚上8 時53分許，在高雄市苓雅區○○○路
      7 號1 樓「春樹實業有限公司」內，竊取該公司所有銀器
      酒壺2 個，得手後逃離現場。嗣該公司總經理庚○○發現
      遭竊，過濾店內監視錄影帶，確認為甲○○所竊取後，調
      閱甲○○以林曉卉名義所留下之資料報警查辦，經警通知
      甲○○到案說明，甲○○並自行提出所竊取之銀器酒壺2
      個。
    (五)93年10月20日晚上8 時40分許，在高雄市苓雅區○○○路
      21號大遠百百貨公司，地下1 樓康是美藥局倉庫內，竊取
      該藥局所有禮券7 張（面額100 元康是美藥局禮券、7-11
      禮券各2 張、遠東百貨公司禮券3 張）、遠東百貨公司面
      額100 元提貨券4 張、大遠百抵用券9 張（面額100 元8
      張、面額500 元1 張）、信用卡簽帳單20張及現金14,470
      元，得手後，隨即離去，嗣經該店店員鄭素菁發現上開財
      物遭竊，經調閱錄影帶後，發現係甲○○所竊取，報警循
      線查悉上情。
    (六)93年11月6 日晚上9 時20分許，再次前往高雄市苓雅區○○○路21號大遠百百貨公司地下1 樓康是美藥局，竊取該
      藥局所有潔膚乳、去角質膠、防曬噴霧與精華液各1 瓶等
      物，得手後，藏置於手提袋中，欲離去時，遭店員查獲後
      ，遂留下其姓名為王曉卉等資料，並以上廁所為由趁隙離
      去，經該藥局調閱錄影帶，並報警後，循線查獲上情。
二、案經高雄市政府警察局新興分局報請臺灣高雄地方法院檢察
    署檢察官偵查起訴及移送併案審理。
    理  由
一、訊據被告甲○○對於上揭事實均坦承不諱，事實(一)部分，核
    與證人即被害人丁○○於偵查中及證人即被害人鎮金店公司
    員工賴立華、林圓淑於偵查中之證述遭竊情節相符，並有監
    視錄影帶翻拍照片4 紙、財團法人金融聯合徵信中心信用卡
    資訊查詢表2 紙在卷可稽；事實(二)部分，核與證人即被害人
    戊○○於警詢、偵查中及證人即伊麗金珠寶行員工丙○○、
    邱億龍於警詢、偵查中證述遭竊情節相符，此外復有簽帳單
    1 紙及扣押筆錄、扣押物品目錄表各1 紙、贓物認領保管單
    1 紙、照片4 張在卷可證；事實(三)部分，業據被害人「小北
    百貨」之店員乙○○於警詢中指訴綦詳、並有贓物認領保管
    收據、扣押筆錄、扣押物品目錄表各1 紙在卷可稽；事實(四)
    部分，業據被害人「春樹實業有限公司」總經理庚○○於警
    詢時指述詳實，並有贓物認領保管收據、扣押物品目錄表各
    1 紙及失竊銀器照片2 紙、監視錄影帶翻拍照片5 紙、被告
    以林曉卉名義所留資料1 紙在卷可證；事實(五)、(六)部分核與
    證人即被害人「康是美藥局」員工鄭素菁於警詢、偵查中證
    述遭竊情節相符，復有監視錄影帶翻拍照片5 紙在卷可稽，
    被告自白與事實相符，事證明確，被告上揭犯行洵堪認定。
二、按詐欺罪之成立，有既遂未遂之分，被害人陷於錯誤，而將
    財物交付者為既遂。（參臺灣高等法院暨所屬法院57年度第
    2 次法律座談會）是核被告甲○○就事實一、(一)所為，係犯
    刑法第320 條第1 項普之通竊盜罪及第339 條第1 項詐欺罪
    ；就事實一、(二)所為，係犯同法第320 條第1 項之普通竊盜
    罪、第216 條、第210 條行使偽造私文書罪、第339 條第1
    項詐欺罪；就事實一、(三)至事實一、(六)所為，係犯同法第32
    0 條第1 項之普通竊盜罪。檢察官併辦意旨（參93年度偵字
    第10491 號併辦意旨書）就被告事實一、(一)詐欺部分犯行，
    認被告終未能將所欲詐購之鑽石手鍊帶走，而認被告係犯刑
    法第339 條第1 項、第3 項之詐欺未遂罪，惟依被告與「鎮
    金店」店員林圓淑交易過程以觀，於被告指定該欲詐購之鑽
    石手鍊，並提出信用卡以供店員林圓淑結帳時，店員林圓淑
    其時已然陷於錯誤，認被告係該信用卡持卡人本人，是該時
    店員林圓淑交付鑽石手鍊予被告，並非單純提供予被告鑑賞
    是否購買而無交付之意，而係基於該鑽石手鍊已然成交之意
    思而交付被告，揆諸首揭座談會結論，自應成立詐欺既遂罪
    ，至最終被告因信用卡授信問題，未能將鑽石手鍊帶走，與
    詐欺既、未遂無涉，檢察官併辦意旨容有誤會，附此敘明。
    被告先後8 次竊盜犯行及2 次詐欺犯行均時間密接，犯罪構
    成要件相同，顯均係基於概括犯意為之，均為連續犯，均應
    分別以其中情節較重之事實一、(二)，竊取戊○○皮包後，持
    所竊得之信用卡詐購金項鍊之竊盜及詐欺犯行論以一罪。其
    偽造「戊○○」之署押為偽造私文書之部分行為，不另論罪
    。又其偽造私文書復持以行使，偽造之低度行為為行使之高
    度行為吸收，亦不另論罪。所犯刑法第320 條第1 項普通竊
    盜罪、第216 條、第210 條行使偽造私文書罪與刑法第33 9
    條第1 項詐欺取財罪，三罪間有方法結果之牽連關係，應從
    一重之刑法第216 條、第210 條之行使偽造私文書處斷。公
    訴人雖未就移送併辦即事實一、(一)、(四)、(五)、(六)部分起訴，
    惟此部分與起訴之普通竊盜罪、詐欺罪有連續犯及牽連犯裁
    判上一罪之關係，本院自得加以審判，附此敘明。查被告於
    89 年 間，因偽造文書罪，經臺灣高等法院高雄分院判處有
    期徒刑4 月確定，並於92年2 月20日易科罰金執行完畢，此
    有本院被告全國前案紀錄表附卷可按，其於5 年以內再犯
    本件有期徒刑以上之罪，為累犯，應依刑法第47條規定加重
    其刑。又被告領有身心障礙手冊（障礙類別精神），本院為
    判定被告行為時之精神狀態，於94年1 月13日訊問上揭事實
    中與被告行為時有所接觸之證人戊○○、丙○○、乙○○、
    庚○○、賴立華與行為後到場處理之警員魏志寬、楊俊彥等
    與被告之應對過程後，檢附該日筆錄，委託高雄市聯合醫院
    對於被告施行精神鑑定，鑑定結果：案主（被告）自83年起
    精神分裂病發作後即接受高雄市立凱旋醫院治療，並反覆入
    出院多次，領有中度精神身心障礙手冊，對一個10年以上之
    長期重度精神分裂病的患者，臨床上有意識混亂、表情淡漠
    、情緒不穩、不合邏輯思考、思考內容貧乏、幻聽幻覺、缺
    乏並識感等行為表現，加上就醫行為與服藥不規則的情況，
    以及主要家庭系統支持者亦是中度精神障礙疾病的情況下，
    其知覺、認知、判斷能力已受病情間接影響認知扭曲，其精
    神狀態已達「精神耗弱」之程度；應對交談方面，可與一般
    人以簡單用句應對交談，但若談話內愈趨深度，則會出現不
    合邏輯之思考方式，有高雄市聯合醫院94年1 月11日高市聯
    醫醫字第0940000364號函、94年1 月28日高市聯醫醫字第09
    400008000 號函及精神鑑定書、再說明各一份附卷可稽，是
    被告患有精神分裂症，係精神耗弱之人，應依刑法第19條第
    2 項減輕其刑。被告同時有刑之加重及減輕事由，應依刑法
    第71條之規定先加後減輕其刑。審酌被告多次竊盜及詐欺犯
    行固屬非是，惟念其患有精神疾病致意識混亂、思考不合邏
    輯、且有幻聽幻覺等現象，並因而為本件犯行，及其多次所
    竊取物品皆為膠水、潔膚乳之價值甚微物品等一切情狀，酌
    情量處如主文所示之刑，併諭知易科罰金之折算標準。又為
    免被告因身染痼疾一再罹觸竊盜之犯行，爰對被告併予諭知
    於刑之執行完畢或赦免後，令入相當處所，施以監護2 年，
    以徹底治療。又事實一、(二)簽帳單（終端機代號：00000000
    、批次號碼：000182，影本附於93年度偵字第8710號卷第73
    頁）商戶存根聯，雖係被告用供犯行使偽造私文書罪所用之
    物，惟業經交付「伊麗金專櫃」店員，而為該專櫃所有，然
    其上偽簽「戊○○」之署押1 枚，仍應依刑法第219 條宣告
    沒收之。
三、末按裁判上一罪案件，檢察官所起訴之全部事實，經法院審
    理結果認為一部不能證明犯罪或行為不罰時，僅於判決理由
    內說明不另為無罪之諭知，毋庸於主文內為無罪之宣示，此
    為犯罪事實之一部縮減，最高法院92年度台上字第1841號判
    決可資參照。本件檢察官起訴書犯罪事實欄一、(一)部分（見
    起訴書第2 頁第11即本判決事實一、(二)部分）謂被告該次竊
    盜犯行，所竊得之財物係金項鍊3 條，然被告就此部分事實
    ，堅稱所竊得財物僅有金項鍊2 條等語，查證人即「伊麗金
    專櫃」店員丙○○於本院結證稱：被告進入店內後，伊與該
    店保全人員，在後面監視被告，被告行竊後，伊即報警，直
    到警察來之後，這段期間伊一直監視被告，沒有看到被告有
    處理項鍊等語，而高雄市政府警察局新興分局自強派出所員
    警，當日晚間10時15分抵達現場後，將被告依現行犯逮捕，
    並自被告身上扣得金項鍊3 條（含詐購之1 條金項鍊）等物
    ，有逮捕通知單、扣押筆錄、扣押物品目錄表（見高雄市政
    府警察局新興分局高市警新分三字第0930008555號卷）在卷
    可稽，是依證人丙○○所述被告行竊過程，均係於渠等監視
    之下進行且被告未曾處理所竊取之金項鍊，而警方至現場後
    ，從被告身上所查扣贓物，並無證人丙○○所述第3 條金項
    鍊，參以被告於本院審理時業已坦承該次犯行，僅就此部分
    堅詞否認，然此部分犯行與本罪成立已然無關，衡情被告並
    無刻意隱瞞此部分犯行之必要，此外復查無其他積極證據足
    資認定被告該次所竊得之物有證人丙○○所述第3 條金項鍊
    ，而檢察官起訴意旨認被告此部分罪嫌與上揭經判決有罪之
    事實一、(二)部分係同一竊盜行為施行之結果，係單純一罪關
    係，本院因認依上揭裁判上一罪法理，就此部分不另為無罪
    之諭知，併此指明。
據上論斷，應依刑事訴訟法第299 條第1 項前段，刑法第216 條
、第210 條、第339 條第1 項、第320 條第1 項、第55條、第47
條、第19條第2 項、第41條第1 項前段、第87條第2 項、第3 項
、第219 條，罰金罰鍰提高標準條例第1 條前段、第2 條，判決
如主文。
本案經檢察官己○○到庭執行職務。
中　　華　　民　　國　　94　　年　　5 　　月　　11　　日
               刑事第十五庭   審判長 法 官  莊松泉
                                     法 官  林永村
                                     法 官  林揚奇
以上正本證明與原本無異。
如不服本判決，應於判決送達後10日內向本院提出上訴狀，其未
述理由者並應於提出上訴狀後10日內向本院補提理由書（應附
繕本)。
中　　華　　民　　國　　94　　年　　5 　　月　　11　　日
                                     書記官 于耀文
附錄本判決論罪科刑法條：
刑法第320條第1項
意圖為自己或第三人不法之所有，而竊取他人之動產者，為竊盜
罪，處五年以下有期徒刑、拘役或五百元以下罰金。
刑法第216條
行使第二百十條至第二百十五條之文書者，依偽造、變造文書或
登載不實事項或使登載不實事項之規定處斷。
刑法第210條
偽造、變造私文書，足以生損害於公眾或他人者，處五年以下有
期徒刑。
刑法第339條第1項
意圖為自己或第三人不法之所有，以詐術使人將本人或第三人之
物交付者，處五年以下有期徒刑、拘役或科或併科一千元以下罰
金。
